【裁判字號】    99,台上,1904
【裁判日期】    990331
【裁判案由】    違反槍砲彈藥刀械管制條例等罪
【裁判全文】
最高法院刑事判決            九十九年度台上字第一九０四號
上  訴  人    甲○○
選任辯護人    蔡碧仲律師
上  訴  人    乙○○
選任辯護人  吳碧娟律師
上列上訴人等因違反槍砲彈藥刀械管制條例等罪案件，不服台灣
高等法院台南分院中華民國九十八年十二月二十九日第二審判決
（九十八年度上訴字第一一０五號，起訴案號：台灣嘉義地方法
院檢察署九十八年度偵字第二三七六號、第二五六三號、第二八
五三號），提起上訴，本院判決如下：
    主  文
原判決關於甲○○違反槍砲彈藥刀械管制條例部分撤銷，發回台
灣高等法院台南分院。
其他上訴駁回。
    理  由
一、撤銷發回（甲○○違反槍砲彈藥刀械管制條例）部分：
本件原判決維持第一審論處上訴人甲○○共同犯非法持有手槍罪
刑（累犯，處有期徒刑陸年陸月，併科罰金新台幣拾萬元），駁
回甲○○在第二審此部分之上訴；固非無見。
惟查：（一）有罪之判決書，其所記載之事實及理由，前後必須
互相一致，否則即屬理由矛盾，其判決當然違背法令。原判決事
實欄一、(一)認定甲○○係於民國七十九年間自其弟江奇鄣處取得
扣案之制式手槍一支及貝瑞塔改造手槍一支、子彈二顆等情（原
判決正本第二頁），於理由欄、二、(二)說明：「甲○○……於
原審（指第一審）調查時供稱：『改造手槍是八十六年間在桃園
買的，沒有買子彈，因為當時有友人拿好幾顆子彈給伊』……『
制式左輪手槍是伊弟弟給伊的，他給伊二支，另一支就是扣案貝
瑞塔手槍，八十六年間伊是花六萬五千元（指新台幣）買貝瑞塔
子彈，沒有買槍……以前會說貝瑞塔手槍、制式左輪手槍是分開
持有的，是因為伊以為這樣說會比較輕』……以被告甲○○上揭
於原審準備程序及審理時之供述，認定其係同時持有手槍及改造
手槍」（原判決正本第二十四頁至第二十五頁），因而認甲○○
同時持有扣案之槍、彈，係一行為觸犯數罪名而從一重論以持有
制式手槍罪刑。但依原判決上開理由之說明，甲○○係供稱於八
十六年間購買改造手槍之子彈，與原判決事實認定其係於七十九
年間由其弟處同時取得上開槍枝及子彈，顯有不合，原判決已有
理由矛盾之違法，究甲○○係何時持有子彈，其持有子彈是否與
持有扣案之槍枝有想像競合犯之關係？原判決未予究明，自有違
誤。（二）犯槍砲彈藥刀械管制條例之罪，於偵查或審判中自白
，並供述全部槍砲、彈藥、刀械之來源及去向，因而查獲或因而
防止重大危害治安事件之發生者，減輕或免除其刑，為該條例第
十八條第四項所明定。所謂：「於偵查或審判中自白」，並不限
於在員警知悉被告非法持有槍砲、彈藥、刀械前為自白；又該項
僅規定「供述全部槍砲、彈藥、刀械之來源及去向」，並未如同
條第一項規定：「其已移轉持有而據實供述全部槍砲、彈藥、刀
械之來源或去向」；是「供述全部槍砲、彈藥、刀械之來源及去
向」，自不以「已移轉持有」者為限，未移轉持有者，仍有上開
規定之適用。原判決於理由欄參、五說明：「本件員警係先行得
知被告甲○○持有上揭槍枝及子彈後，嗣經被告甲○○供述槍枝
及子彈交由被告田正華（經第一審判刑確定）藏放，而後依被告
田正華之供述起出槍枝及子彈，是本件被告甲○○並未在員警得
知前，供出自己持有之槍枝及子彈來源，雖其有因而使員警查獲
系爭槍、彈，且被告甲○○並未將本件槍、彈轉手他人，亦無供
出槍、彈去向，因而使員警查獲轉手收受槍、彈者或防止重大危
害治安事件，被告甲○○所為核與上揭槍砲彈藥刀械管制條例第
十八條第四項規定不符，自不得依法減免其刑」（原判決正本第
二十六頁）。即原判決以甲○○未在員警得知其持有槍、彈前為
自白，又以其係將槍、彈交予田正華保管並未移轉其持有為由，
而認其不合上開條例第十八條第四項之規定，所持見解自有可議
。應認原判決關於甲○○違反槍砲彈藥刀械管制條例部分有撤銷
發回之原因。
二、上訴駁回（甲○○犯強制罪）部分：
按刑事訴訟法第三百七十六條所列各罪之案件，經第二審判決者
，不得上訴於第三審法院，法有明文。又上訴未聲明為一部者，
視為全部上訴，同法第三百四十八條第一項亦有明定。甲○○不
服原判決，提起第三審上訴，其上訴狀並未聲明一部上訴，視為
全部上訴。原判決維持第一審另論處甲○○共同犯刑法第三百零
四條強制罪刑之判決，駁回甲○○該部分之第二審上訴，該罪核
屬刑事訴訟法第三百七十六條第一款之案件，依上開說明，既經
第二審判決，自不得上訴於第三審法院。甲○○竟復就此部分一
併提起上訴，應為法所不許，予以駁回。
三、上訴駁回（乙○○）部分：
按刑事訴訟法第三百七十七條規定：上訴於第三審法院，非以判
決違背法令為理由不得為之；是提起第三審上訴，應以原判決違
背法令為理由，係屬法定要件；如果上訴理由書狀並未依據卷內
訴訟資料具體指摘原判決不適用何種法則或如何適用不當，或所
指摘原判決違法情事顯與法律規定得為第三審上訴理由之違法情
形不相適合時，均應認其上訴為違背法律上之程式，予以駁回。
原判決維持第一審依想像競合犯關係從一重論處上訴人乙○○共
同犯非法持有手槍罪刑（累犯，處有期徒刑伍年捌月，併科罰金
新台幣陸萬元）；駁回乙○○在第二審之上訴。已詳敘其認定所
憑之證據及認定之理由；自形式上觀察，原判決並無違背法令之
情形。乙○○之上訴意旨略稱：(一)警詢時，員警向乙○○表示：
「我們已經跟檢察官談好，不會起訴槍砲，你只要說你有看到槍
就好了，罪名部分甲○○會承擔」，使乙○○疏於心防而供稱有
看到甲○○、田正華持有槍、彈，足見警詢之自白非出於任意，
應無證據能力，原判決採為不利於乙○○之證據，採證顯有違法
。(二)甲○○及田正華均未證述，亦無其他人指證乙○○對持有槍
、彈有犯意聯絡及行為分擔。原判決未依任何證據資料逕認乙○
○與甲○○、田正華事前有謀議，就持有槍、彈有犯意聯絡及行
為分擔，有判決理由不備之違法。(三)原判決以證人劉嘉享於警詢
及偵查中證稱甲○○、田正華一上車即持有槍、彈云云，因認乙
○○與甲○○、田正華三人在車上有謀議，而由甲○○、田正華
持槍強押劉嘉享，乙○○留在車子上接應。但乙○○係將車子停
在劉嘉享所駕駛之車「前面」約八公尺處，並未將車停在劉嘉享
「車後」為接應。原判決認定事實未依證據，自有違誤。(四)甲○
○於第一審審理中供稱：「出發到田正華家途中沒有討論找劉嘉
享如何處理」等語，田正華供稱：「在乙○○車上，甲○○沒有
問伊如何處理劉嘉享」等語，乙○○供稱：「不確定甲○○、田
正華所討論『這件事情如何處理』，是否係指『劉嘉享之事』」
等語，原判決就上開有利乙○○之供述未審酌說明，有判決理由
不備之違法等語。
惟查：原判決依憑甲○○於原審審理中之供述，乙○○於偵查及
第一審審理中之部分自白，證人劉嘉享於警詢、偵查及第一審審
理中之證述，扣案之槍、彈，內政部警政署刑事警察局之鑑定等
證據，詳為說明其認定乙○○有共同持有扣案之槍、彈犯行之認
定理由，並就乙○○辯稱並未注意甲○○、田正華有無攜帶槍、
彈至劉嘉享車上，亦不知其等在劉嘉享車上作何事等語，認非可
採，予以指駁。經核俱與卷內資料相符。復按：（一）依原判決
之理由說明，原判決並未以乙○○警詢中之供述為其不利之認定
，乙○○上訴意旨(一)係未依卷內資料而為指摘，自非適法之上訴
理由。（二）原判決於理由內以甲○○於原審坦承與田正華持槍
、彈上劉嘉享之車，商討前一天向劉嘉享購買毒品重量不足，品
質不佳之糾紛等情，乙○○於偵查中坦承案發當天係其與劉嘉享
聯絡相約要談購買毒品之糾紛，並由其開車載甲○○、田正華至
約定處所，在車上有看到二人在腰部各插一支槍等情，於第一審
審理中亦坦承開車時有看到甲○○打開包包，內有槍枝，甲○○
回到車上收槍時亦有看到等情，並參酌劉嘉享指訴甲○○、田正
華上車即持槍要其解決購買毒品之糾紛等情，因認乙○○對於甲
○○、田正華持槍與劉嘉享商談購買毒品糾紛，有犯意聯絡及行
為分擔，為共同正犯，經核並無判決理由不備之違法。又依原判
決之認定，出發前由乙○○與劉嘉享聯絡相約，嗣由其開車載甲
○○、田正華前往約定處所，其留在車上等候，俟甲○○、田正
華上車後三人一同離開，原判決乃認乙○○係在車上「接應」，
所為認定，經核無悖於經驗法則。至乙○○所駕駛之車係停在劉
嘉享所駕車輛之前或之後，此屬枝微細節，不影響原判決所為之
上開認定。另原判決已認定，乙○○知情且參與犯罪之實行，為
共同正犯，則其是否於出發前有與甲○○、田正華共同謀議，乙
○○、甲○○、田正華三人有關其等並未在車上討論如何與劉嘉
享處理購買毒品糾紛之供述，並不影響乙○○應負共同正犯之罪
責，原判決就此部分之供述，未於理由內說明不足為有利乙○○
之認定，尚難謂有理由不備之違法。上訴意旨(二)(三)(四)，係就原審
採證認事之適法職權行使及原判決已說明之事項，徒憑己見，漫
事指摘，或單純為事實上之爭執，俱非適法之第三審上訴理由。
綜上，應認乙○○關於違反槍砲彈藥刀械管制條例部分之上訴違
背法律上之程式，予以駁回。又本件得上訴之違反槍砲彈藥刀械
管制條例部分，乙○○上訴為不合法，本院由程序上予以駁回，
對於與之有想像競合犯關係之刑法第三百零四條強制罪部分，該
罪屬刑事訴訟法第三百七十六條第一款之案件，不得上訴於第三
審法院，自無從適用審判不可分原則，併為實體上審判；乙○○
此部分之上訴應不合法，併予駁回。
據上論結，應依刑事訴訟法第三百九十七條、第四百零一條、第
三百九十五條前段，判決如主文。
中    華    民    國  九十九  年    三    月  三十一  日
                      最高法院刑事第七庭
                          審判長法官  林  永  茂
                                法官  蘇  振  堂
                                法官  蕭  仰  歸
                                法官  林  立  華
                                法官  許  錦  印
本件正本證明與原本無異
                                      書  記  官
中    華    民    國  九十九  年    四    月    七    日
                                                      Ｅ

司法院資訊處製作；財團法人民間司法改革基金會備份。
